臺灣新北地方法院刑事判決
111年度審交易字第349號
公  訴  人  臺灣新北地方檢察署檢察官
被      告  黃祿山


上列被告因過失傷害案件，經檢察官提起公訴（111年度偵字第7
88號），本院判決如下：
    主  文
黃祿山汽車駕駛人，無駕駛執照駕車，而犯過失傷害罪，處拘役
伍拾伍日，如易科罰金，以新臺幣壹仟元折算壹日。
    事  實
一、黃祿山無駕駛執照，於民國109年12月30日17時15分許，騎
    乘車牌號碼000-000號普通重型機車沿新北市中和區景平路
    往板橋方向行駛，於行經新北市中和區景平路124號時，本
    應注意後車與前車間，應保持隨時可以煞停之距離，且應注
    意車前狀況，隨時採取必要之安全措施，而依當時天候晴、
    夜間有照明、柏油路面乾燥無缺陷、無障礙物、視距良好，
    並無不能注意之情事，竟疏未注意與同向前方黃榮田所騎乘
    之車牌號碼000-0000號普通重型機車已減速等橫向穿越馬路
    之行人通過，且未與黃榮田之機車保持隨時可煞停之距離，
    因而閃避不及而自左後方擦撞黃榮田機車，致黃榮田人車倒
    地並受有左腓骨幹閉鎖性骨折、左胸壁挫傷等傷害。
二、案經黃榮田訴由新北市政府警察局中和分局報告臺灣新北地
    方檢察署檢察官偵查起訴。
    理  由
壹、證據能力：
一、按被告以外之人於審判外之陳述，雖不符刑事訴訟法第159
    條之1至第159條之4之規定，然經當事人於審判程序同意作
    為證據，法院審酌該言詞陳述或書面陳述作成時之情況，認
    為適當者，亦得為證據；當事人、代理人或辯護人於法院調
    查證據時，知有刑事訴訟法第159條第1項不得為證據之情形
    ，而未於言詞辯論終結前聲明異議者，視為有前項之同意，
    刑事訴訟法第159條之5定有明文。經查，本判決以下所引用
    被告以外之人於審判外之言詞或書面陳述，雖屬傳聞證據，
    惟據被告於本院準備程序、審理時未對證據能力有所爭執等
    情（見本院準備程序筆錄第3頁、審判程序筆錄第3頁），且
    迄至言詞辯論終結前，被告及檢察官均未聲明異議，本院審
    酌上開證據資料製作時之情況，尚無違法不當之瑕疵，亦認
    為以之作為證據應屬適當，揆諸前開規定，依刑事訴訟法第
    159條之5規定，認均有證據能力。
二、本案所引用之文書證據資料，並無證據證明係公務員違背法
    定程序所取得，亦無顯有不可信之情況與不得作為證據之情
    形，且均經本院於審理期日提示予檢察官、被告辨識而為合
    法調查，自均有證據能力。
貳、認定犯罪事實所憑之證據及理由
一、訊據被告黃祿山固坦承其無駕駛執照，並有於上開時間，騎
    乘上開機車經過上開地點，及告訴人黃榮田所騎乘之機車於
    上開時、地有倒地，告訴人並因而受有上開傷勢等事實，惟
    矢口否認有何過失傷害犯行，辯稱：我沒有擦撞到告訴人的
    機車，是因為行人還沒有通行過去，所以告訴人機車煞車在
    斑馬線上，自己滑倒，機車倒下時撞到我云云。經查：
(一)上開事實，業據證人即告訴人黃榮田於警詢時證述明確（見
    偵字卷第2至3頁），並有證號查詢機車駕駛人資料表、道路
    交通事故現場草圖、現場圖、道路交通事故調查報告表㈠㈡各
    1份（見偵字卷第7、12至16頁）、現場及車損採證照片16張
    （見偵字卷第17至24頁）、現場監視器錄影翻拍照片5張（
    見偵字卷第28頁）、新北地方檢察署檢察官勘驗紀錄1件（
    見偵字卷第34頁）、亞東紀念醫院診斷證明書1份（見偵字
    卷第9頁）在卷可參，上開事實，堪以認定。
(二)被告雖以上開情詞置辯，然查： 
 1、本件交通事故發生時，被告與告訴人行車方向剛轉為綠燈，
    惟橫向仍有行人在穿越斑馬線，告訴人機車因而減速煞車，
    被告機車閃避不及自左後方擦撞告訴人機車，告訴人因而人
    車倒地等情，業經檢察官勘驗現場監視錄影光碟屬實，有上
    開勘驗紀錄1件在卷可稽。
 2、又依上開現場監視錄影翻拍照片亦可見：
　⑴告訴人所騎乘之機車行經行人穿越道時，因前方尚有行人仍
    在穿越，故可見告訴人機車後方之減速煞車燈亮起，而此時
    被告之機車緊跟在告訴人之機車左後方（如下圖1）
    圖1：

 
  ⑵其後被告之機車持續前進從告訴人機車之左側擦撞告訴人   
   之機車（如下圖2）
    圖2：

     
　⑶告訴人之機車遭擦撞後隨即向左傾倒，被告之機車則向左
　　偏行至左前方（如下圖3）
    圖3：
　　　　　　
 3、綜上足見告訴人之機車確係因遭被告所騎乘之機車擦撞才倒
    地，被告辯稱沒有擦撞到告訴人的機車，是告訴人機車煞車
    在斑馬線上，自己滑倒云云，核與事實不符，不足採信。
二、汽車（包含機車）在同一車道行駛時，除擬超越前車外，後
    車與前車之間應保持隨時可以煞停之距離；汽車行駛時，駕
    駛人應注意車前狀況及兩車並行之間隔，並隨時採取必要之
    安全措施。道路交通安全規則第94條第1項、第3項分別定有
    明文。而本件交通事故發生時，現場當時天候晴、夜間有照
    明、柏油路面乾燥無缺陷、無障礙物、視距良好，有道路交
    通事故調查報告表㈠可佐（見偵字卷第15頁），被告騎乘機
    車在告訴人之機車後方行駛，依上開現場客觀情狀，並無不
    能注意之情事，竟未注意前方告訴人之機車已經剎車減速，
    又未與前方告訴人之機車保持隨時可停煞之距離，以致閃避
    不及而擦撞告訴人之機車，對於本件交通事故之發生，自有
    過失甚明。又告訴人因本案車禍而受有前述傷害，已如前述
    ，被告之過失行為與告訴人受傷之結果間有相當因果關係。
    故本案被告過失肇致告訴人受傷之事實，堪以認定。
三、綜上所述，被告所辯屬犯後卸責之詞，並不可採，本案事證
    明確，被告過失傷害犯行，足堪認定，應依法論科。　　
參、論罪科刑：
一、論罪：
(一)被告未考領機車駕照，業據被告於本院審理供承不諱（見本
    院準備程序筆錄第2頁），並有證號查詢機車駕駛人資料表
    可參（見偵字卷第7頁），而被告於本件交通事故發生時，
    係騎乘普通重型機車行駛於道路上，亦有該機車車籍資料可
    憑（見偵字卷第8頁），自屬無駕駛執照駕車，核被告所為
    ，係犯道路交通管理處罰條例第86條第1項、刑法第284 條
    前段之汽車駕駛人無駕駛執照駕車而犯過失傷害罪。
(二)按汽（機）車駕駛人，無駕駛執照駕車、酒醉駕車、吸食毒
    品或迷幻藥駕車、行駛人行道或行經行人穿越道不依規定讓
    行人優先通行，因而致人受傷或死亡，依法應負刑事責任者
    ，加重其刑至二分之一，道路交通管理處罰條例第86條第1
    項定有明文。該條項規定係就刑法基本犯罪類型，於加害人
    為汽（機）車駕駛人，於從事駕駛汽（機）車之特定行為時
    ，因而致人傷亡之特殊行為要件予以加重處罰，已就刑法各
    罪犯罪類型變更之個別犯罪行為予以加重，而成另一獨立之
    罪名，自屬刑法分則加重之性質。查：公訴意旨雖認被告係
    犯刑法第284條前段之過失傷害罪，惟被告係無駕駛執照駕
    車，有如前述，揆諸上開說明，被告所為應係犯道路交通管
    理處罰條例第86條第1項、刑法第284條前段之汽車駕駛人無
    駕駛執照駕車而犯過失傷害罪，公訴意旨所指，尚有未洽，
    惟起訴之基本事實同一，並經本院當庭告知被告所犯法條及
    罪名，已無礙被告防禦權之行使，爰依法變更起訴法條。
二、刑之加重及減輕：
(一)被告無駕駛執照騎車，致告訴人受有前開傷勢，依法應負刑
    事責任，其所犯過失傷害罪責部分，應依道路交通管理處罰
    條例第86條第1項之規定，加重其刑。
(二)被告於肇事後，在警方未知悉肇事者為何人之狀況下，主動
    承認為肇事人，並自願接受裁判，有道路交通事故肇事人自
    首情形紀錄表1紙附卷可參（見偵字卷第26頁），核與自首
    規定相符，爰依刑法第62條前段規定，減輕其刑。
(三)被告之刑同時有加重及減輕，依法先加後減之。
三、量刑：
    爰以行為人之責任為基礎，審酌被告無照騎乘機車上路，未
    能遵守交通安全規則，謹慎操控，以維自身及其他用路人之
    安全，竟疏未注意車前狀況及與前車保持隨時可停煞之距離
    ，貿然前行，因而肇致本件事故，致告訴人受有前揭傷勢，
    所為應與非難；兼衡被告之素行，有臺灣高等法院被告前案
    紀錄表在卷可佐，並參以自陳國小畢業之智識程度及家庭生
    活與經濟狀況（見本院審判筆錄第4頁）、過失情節、告訴
    人所受傷勢情形，及被告犯後否認犯行，且未能與告訴人和
    解賠償損害之犯後態度等一切情狀，量處如主文所示之刑，
    並諭知易科罰金之折算標準。
據上論斷，應依刑事訴訟法第299條第1項前段、第300條，道路
交通管理處罰條例第86條第1項、刑法第284條前段、第62條前段
、第41條第1項前段，刑法施行法第1條之1第1 項，判決如主文
。　　
本案經檢察官魏子凱偵查起訴，由檢察官高智美到庭執行公訴。
中　　華　　民　　國　　111 　年　　5 　　月　　25　　日
                  刑事第二十五庭  法　官  白光華
上列正本證明與原本無異。
如不服本判決，應於判決送達後20日內敘明上訴理由，向本院提
出上訴狀 (應附繕本) ，上訴於臺灣高等法院。其未敘述上訴理
由者，應於上訴期間屆滿後20日內向本院補提理由書「切勿逕送
上級法院」。 
                                  書記官  楊貽婷
中　　華　　民　　國　　111 　年　　5 　　月　　25　　日
附錄本案論罪科刑法條全文：
中華民國刑法第284條
因過失傷害人者，處1年以下有期徒刑、拘役或10萬元以下罰金
；致重傷者，處3年以下有期徒刑、拘役或30萬元以下罰金。

道路交通管理處罰條例第86條
汽車駕駛人，無駕駛執照駕車、酒醉駕車、吸食毒品或迷幻藥駕
車、行駛人行道或行經行人穿越道不依規定讓行人優先通行，因
而致人受傷或死亡，依法應負刑事責任者，加重其刑至二分之一
。
汽車駕駛人，在快車道依規定駕車行駛，因行人或慢車不依規定
，擅自進入快車道，而致人受傷或死亡，依法應負刑事責任者，
減輕其刑。